臺灣高等法院臺中分院刑事判決　　　　　　　　　九十二年度上訴字第二七八號
　　上　訴　人
　　即　自訴人　乙○○
　　自訴代理人　丙○○
　　被　　　告　丁○○○
　　選任辯護人　陳浩華
右上訴人，因被告竊盜等案件，不服臺灣臺中地方法院，中華民國九十二年十月三日
第一審判決（九十一年度自字第一０四一號）提起上訴，本院判決如左：
    主      文
上訴駁回。
    理      由
一、自訴意旨略以：自訴人乙○○將叔叔黃圳之骨灰罈，存放在台中縣大度山寶塔，
    竟為被告丁○○○竊走，事經自訴人於民國八十九年十一月二十八日報警處理，
    另訴請經營該寶塔業務之高山企業股份有限公司損害賠償，經該公司在臺灣臺中
    地方法院九十一年度訴字第一六二六號損害賠償事件中，聲請傳訊被告於九十一
    年十一月五日作證，始悉為被告所竊，因認被告涉有刑法第二百四十七條之盜取
    火葬遺灰罪嫌云云。
二、茲按，被告未經審判證明有罪確定前，推定其為無罪，犯罪事實應依證據認定之
    ，無證據不得認定犯罪事實，為修正後刑事訴訟法第一百五十四條第一項、第二
    項定有明文。次按，認定不利於被告之事實，須依積極證據，苟積極證據不足為
    不利於被告事實之認定時，即應為有利被告之認定。且按，認定犯罪事實所憑之
    證據，無論其為直接證據或間接證據，其為訴訟上之證明時，均須達於一般之人
    不致有所懷疑，而得確信其為真實之程度，始得據為有罪之認定，倘其證明尚未
    達到此一程度，而有合理性之懷疑存在時，即無從遽為有罪之確信（參照最高法
    院三十年上字第八一六號、七十六年台上字第四九八六號判例意旨）。
三、本件自訴人指稱被告涉有刑法第二百四十七條盜取火葬遺灰罪嫌，無非以：其於
    八十九年十一月二十八日向台中縣警察局豐原分局報案之「受理刑事案件報案三
    聯單」影本一件、被告在原審九十一年度訴字第一六二六號損害賠償事件於九十
    一年十一月五日之證詞，資為論據。本院訊據被告丁○○○，固坦承有取走該骨
    灰罈之情事，惟堅決否認有上述盜取火葬遺灰犯行，並先後辯稱：伊取走黃圳之
    骨灰罈目的，乃欲重辦黃圳超渡之法事，現在法事已經辦畢，自訴人隨時可前去
  取回黃圳之骨灰罈，伊絕無盜取黃圳骨灰之意，且自訴人通知函送達被告，該限
    日完成之期限巳屆滿，被告自無法返還等語。本院經查：
(一)自訴人指稱被告於八十九年十一月二十八日前某日，取走其存放在台中縣大度山
    寶塔內黃圳之骨灰罈乙節，業據自訴人提出原審九十一年度訴字第一六二六號民
    事損害賠償事件九十一年十一月五日言詞辯論筆錄影本為證，並經原審調取該案
    卷查核無誤，被告亦坦認該取走之情事，是自訴人上開指訴，洵屬有據。又被告
    前曾另案對自訴人向原審提起偽造文書罪之自訴，該案件自訴意旨略以：案外人
    黃圳（二十九年四月二十二日生，歿於八十八年八月三日）經丁○○○父母黃汶
    上、黃王金池共同收養，與之為兄妹關係，乙○○則為黃圳胞兄吳雄之子，與黃
    圳有血緣關係，詎乙○○竟於八十八年三月十一日利用黃圳於癌末意識不清時，
    偽造渠遺囑，並使黃圳在遺囑上簽名，又偽造黃圳之生前贈與契約書，謀於黃圳
    生前即移轉登記渠名下之不動產，以侵害其他繼承人之權利，迨至黃圳於八十八
    年八月三日死亡，當時已無民法第一千一百三十八條法定繼承順序之第一、二順
    位之繼承人，丁○○○乃係第三順位繼承人，因乙○○上開偽造文書行為而受有
    損害。案經原審以八十九年度自更字第三八號審理後，以丁○○○未能提出證據
    確切證明與黃圳間確實存有法定之血親關係，無從認定屬所訴犯罪之直接被害人
    ，於九十二年八月二十日判決自訴不受理在案（上訴於本院另案審理中），此有
    該件判決在卷可按，可見自訴人與被告間，就黃圳遺產何人有繼承權，甚有爭執
    ，則兩造再就黃圳之骨灰罈有所訴訟，亦非無因。
(二)被告始終否認伊有盜取黃圳骨灰之犯意，先後於原審時辯解如左：
  1.「（對自訴人自訴意旨，有何意見？）我有一位姪子黃火龍，在黃圳生前，我們
    親屬間就已經言明將來要由黃火龍於黃圳百日後祭祀黃圳。因為有一陣子黃火龍
    突然身感不適，不明高燒，口吐白沫，我們都找不到病因，後來求助我們當地廟
    寺，確認是黃圳往生後沒有得到妥善的超渡，黃圳以這個方式要求我們替他重新
    辦理法事，黃圳託夢給黃火龍說他在陰間非常難受，而將他骨灰罈存放的地點在
    夢中告訴黃火龍，我們才在大度山這邊找到他的骨灰罈。否則因為我們跟自訴人
    間的糾紛，他根本不可能告訴我們骨灰罈存放的地點。我並不是要竊取黃圳的骨
    灰罈，確實是因為不忍見到黃火龍受此困擾，以及黃圳在夢中要求替他重新辦理
    法事超渡，才會去將他的骨灰罈抱回來。現在已經為黃圳重新辦完超度法事，自
    訴人如果有意要祀奉他的骨灰罈，他隨時可以來抱回黃圳的骨灰罈，被告沒有意
    見」。
  2.「（對台中縣警察局豐原分局受理刑事案件報案三聯單影本一份、本院民事九一
    年訴字第一六二六號損害賠償事件證人結文及言詞辯論筆錄影本各一份，有何意
    見？提示並告以要旨）我沒有意圖為自己不法所有之意，我的目的只是純粹要解
    決前面這些事情，如果自訴人要祀奉黃圳，他隨時可以取回黃圳的骨灰罈」。
  3.「（目前黃圳的骨灰罈何在？）與他的父親、阿公放在同一個地點，如我先前於
    鈞院審理時所述，我完全沒有竊盜的意思」。
  4.「（你既然否認竊盜，為何黃圳的骨灰罈與你的父親、阿公放在一起？）我們是
    因為姪子黃火龍發生異狀後，黃圳託夢給我們，我們在請示過神明後，才得知他
    的骨灰罈放置的地點，我們為了解決黃火龍的問題才過去暫時將黃圳的骨灰罈請
    回來，不然我們根本不知黃圳的骨灰罈放在哪裡」。
  5.「（有何辯解？）我們的用意只是要超渡黃圳的骨灰，不可能有竊盜的意圖」。
(三)依被告上開之辯解，可見自訴人與被告間，固有前述八十九年度自更字第三八號
    偽造文書案之糾紛，但細觀此項糾紛之根源，應為黃圳之遺產歸屬問題，再衡量
    被告之智識程度，伊既知悉提起自訴來解決此項遺產之歸屬，當然明瞭並非擁有
    黃圳之骨灰，即可左右該件偽造文書案之訴訟結果，故伊取走骨灰罈目的，應和
    該案件與自訴人之爭訟無關。又依一般生活經驗，往生者之骨灰除遺族基於宗教
    上之祭拜、對親人之緬懷、先人之瞻仰等原因予尊崇安厝外，常人不致任意盜取
    骨灰而欲終局保有之，茲被告固有取走黃圳骨灰之行為，惟伊既非緣與自訴人間
    前揭之爭訟而來，或可能因為上開理由所致。然被告堅決否認存有盜取之意，且
    已表明自訴人儘可前往回骨灰之態度，已詳如前，此又使人無法遽爾斷定被告乃
    基於上述供奉之目的，而取走黃圳之骨灰欲終局地保有之。再者，自訴人坦承其
    不解被告取走黃圳骨灰罈之用意，亦無法提出可以證明被告此項行為目的之任何
    證據（參見原審九十二年八月二十八日審判筆錄），則被告客觀上固有取走黃圳
    骨灰之行為，主觀上是否存有盜取之犯意，仍屬不明。法院再三揣度前述各項推
    論之結果後，極易察覺本件尚乏積極之證據，足使一般人均可確信被告取走時心
    存盜取之犯意，故不論被告所辯解伊因民間信仰，為消彌發生在伊姪黃火龍身上
    之異象，取走黃圳骨灰以重辦超渡法事，非欲盜取等語，是否屬實，仍應為有利
    於被告之認定。
四、綜上所述，自訴人指稱被告涉有刑法第二百四十七條盜取火葬之遺灰罪嫌云云，
    經法院查明被告客觀上確有取走黃圳骨灰之行為，惟伊主觀上難認有盜取之犯意
    ，原審因而為被告無罪之判決，經核尚無不合。自訴人提起本件上訴，聲請傳喚
    證人即大度山寶塔管理人之高山企業股份有限公司經理人甲○○作證，惟依其於
    本院證稱該骨灰存放、祭拜之流程等情（參見本院卷四十至四三頁），亦難遽認
    被告有故意盜取骨灰之犯行，且自訴代理人所寄發信函之返還期限係九十二年十
    一月二十一日，此距發函日期十一月十八日，巳屬有限，被告亦抗辯收受該信函
    時，已逾該期日等語在卷，自訴人復無其他舉證，是自訴人徒以上情指摘原判決
    不當，難認有理由，其所提起上訴，核為無理由，自應予駁回。
據上論結，應依刑事訴訟法第三百六十八條，判決如主文。
中      華      民      國      九十三  年      一      月      二十七  日
                                臺灣高等法院臺中分院刑事第二庭
                              審判長法  官  羅  禮  政
                                            法  官  陳  欣  安
                                            法  官  蔡  聰  明
右正本證明與原本無異。
自訴人得上訴。
被告不得上訴。
如不服本判決應於收受送達後十日內向本院提出上訴書狀，其未敘述上訴之理由者並
得於提起上訴後十日內向本院補提理由書（均須按他造當事人之人數附繕本）。
                                            書記官  郭  振  祥
中      華      民      國      九十三  年      一      月      二十八  日
                                                                        Ａ
